【裁判字號】    97,易,3184
【裁判日期】    970916
【裁判案由】    業務侵占
【裁判全文】
臺灣臺中地方法院刑事判決              97年度易字第3184號
公  訴  人  臺灣臺中地方法院檢察署檢察官
被      告  甲○○
上列被告因業務侵占案件，經檢察官提起公訴（96年度偵字第21
067號），被告於準備程序中就被訴事實為有罪之陳述，經本院
合議庭評議後裁定由受命法官獨任改行簡式審判程序，判決如下
：
    主    文
甲○○意圖為自己不法之所有，而侵占對於業務上所持有之物，
處有期徒刑陸月，如易科罰金，以銀元佰元即新臺幣玖佰元折
算壹日，減為有期徒刑月，如易科罰金，以銀元佰元即新臺
幣玖佰元折算壹日。緩刑貳年。
    犯罪事實
一、甲○○原係在臺中市○○區○○路99號3樓之1「遠傳保全股
    份有限公司（下稱遠傳保全公司）」擔任會計職務，負責公
    司財務管理之工作（95年5月20日離職），係從事業務之人
    ，明知遠傳保全公司自95年4月1日起已由新股東入股接手經
    營，竟基於侵占業務上持有款項之犯意，意圖為自己不法所
    有，於95年5月20日前之某日，利用職務上之機會，將遠傳
    保全公司向客戶「財訊金融」所收取之95年4、5月份之服務
    費新臺幣（下同）8萬元、向客戶「建晟名邸」所收取之95
    年4月份之服務費4萬4000元、向客戶「波士頓大樓」所收取
    之95年4月份之服務費3萬6000元、向客戶「臺灣固網」所收
    取之95年3、4月份之管理費5萬1600元，合計29萬1600元之
    款項，未悉數移轉予「遠傳保全公司」新任經營團隊或取得
    新任經營團隊之同意或授權，即擅自據為己有，挪供支付積
    欠員工薪資花用。
二、案經遠傳保全公司訴由臺中市警察局第六分局報告臺灣臺中
    地方法院檢察署檢察官偵查起訴。
    理    由
一、訊據被告甲○○對於上揭時地，將其職務上所管領之「財訊
    金融」、「建晟名邸」、「波士頓大樓」、「臺灣固網」等
    客戶所繳交之服務費、管理費，予以侵占入己，挪供他用等
    情，業經坦認屬實，核與告訴人遠傳保全公司委任告訴代理
    人陳明山於警詢及偵查中之指訴內容及證人即遠傳保全公司
    原負責人陳傳池（被告之夫）、遠傳保全公司接任會計趙佩
    君、遠傳保全公司新入股股東乙○於偵查中之證述內容均屬
    相符，並有告訴人遠傳保全公司提出之被告欠款明細表一份
    、遠傳保全公司4、5月份收款一覽表各一份、遠傳保全公司
    總分類帳一份、遠傳保全會議紀錄一份等在卷可稽，被告自
    白供述與現有事證相符，應堪置信。至於被告固提出員工積
    欠薪資表及薪資處理等資料，以資證明確實係將款項以發放
    予員工以清償積欠員工之薪資等情，惟對於積欠員工之薪資
    問題，被告本身僅係公司會計身分，理應事先陳報告訴人遠
    傳保全公司之原負責人或新任經營團隊負責人後交由公司自
    行處理，被告並無任何權限可以自行決定將向客戶收取之款
    項先行發放予員工以清償積欠之薪資，被告將所收取管理之
    管理費、服務費等款項擅自發放予員工之行為，僅屬侵占行
    為完成後處分贓物之不罰後行為，仍無礙於業務侵占罪之成
    立，因此，被告所提出之前開書證，並無從資為有利於被告
    之證據使用，附此敘明。本件事證已臻明確，被告犯行，洵
    堪認定。
二、查：被告於「遠傳保全公司」擔任會計職務，負責公司財務
    管理之工作，為從事業務之人，應堪認定。被告基於侵占業
    務上持有他人之物之犯意，意圖為自己不法之所有，將其職
    務上所管領之「財訊金融」、「建晟名邸」、「波士頓大樓
    」、「臺灣固網」等客戶所繳交之服務費、管理費，予以侵
    占入己，挪供他用，核其所為，係犯刑法第三百三十六條第
    二項之業務侵占罪。爰審酌被告身為告訴人遠傳保全公司會
    計，竟未經新接手經營團隊之同意或授權，擅自將其職務上
    所收取管領之客戶所繳交之管理費、服務費等款項，予以侵
    占入己，挪供清償積欠員工薪資之用，被告之行為，固然造
    成告訴人遠傳保全公司之損害，惟因被告侵占之款項金額非
    鉅，且被告事後業與告訴人遠傳保全公司達成和解，獲得告
    訴人遠傳保全公司之諒解，業據告訴代理人乙○於本院中陳
    述屬實，而被告於犯罪後，亦經坦承犯行，犯後態度尚稱良
    好等一切情狀，量處如主文所示之刑，並依修正前刑法第四
    十一條第一項前段之規定，併予諭知易科罰金之折算標準，
    以示懲儆。（查：被告行為後，刑法第四十一條關於易科罰
    金之規定，業經修正公布施行，原刑法第四十一條第一項規
    定：「犯最重本刑為五年以下有期徒刑以下之刑之罪，而受
    六個月以下有期徒刑或拘役之宣告，因身體、教育、職業、
    家庭之關係或其他正當事由，執行顯有困難者，得以一元以
    上三元以下折算一日，易科罰金。但確因不執行所宣告之刑
    ，難收矯正之效，或難以維持法秩序者，不在此限。」，嗣
    經修正為「犯最重本刑為五年以下有期徒刑之刑之罪，而受
    六個月以下有期徒刑或拘役之宣告者，得以新臺幣一千元、
    二千元或三千元折算一日，易科罰金。但確因不執行所宣告
    之刑，難收矯正之效，或難以維持法秩序者，不在此限。」
    ，並於95年7月1日施行。而被告行為後，罰金罰鍰提高標準
    條例第二條亦於82年2月5日修正公佈，82年2月7日生效施行
    ，將易科罰金之折算標準由原本之提高十倍，修正為提高一
    百倍，並於同年月7日生效（現已刪除），則本件被告行為
    時之易科罰金折算標準，最高應以銀元三百元折算一日，經
    折算為新臺幣後，應以新臺幣九百元折算一日；惟95年7月1
    日修正公布施行之刑法第四十一條第一項前段則將易科罰金
    之折算標準提高為以新臺幣一千元、二千元或三千元折算一
    日，比較修正前後之易科罰金折算標準，係以修正公布施行
    前之刑法第四十一條第一項之規定，較有利於被告，則依刑
    法第二條第一項前段從舊從輕之規定，自應適用修正公布前
    之刑法第四十一條第一項前段之規定，定其易科罰金之折算
    標準。）查：本案被告之犯罪時間，係在96年4月24日以前
    ，依中華民國九十六年罪犯減刑條例第二條第一項第三款、
    第七條之規定，應減其宣告刑二分之一，故被告原宣告有期
    徒刑六月，應減為有期徒刑三月，並依該減刑條例第九條之
    規定，併予諭知易科罰金之折算標準。末查：被告素行良好
    ，無不良前科紀錄，此有臺灣高等法院被告前案紀錄表在卷
    可稽，且被告業與告訴人遠傳保全公司達成和解，徵得告訴
    人遠傳保全公司之諒解，業如前述，並經告訴代理人乙○於
    本院中當庭向本院請求對被告從輕量刑並給予自新之機會，
    本院考量被告未曾因故意犯罪受有期徒刑以上刑之宣告，僅
    因法律知識不足，以致以會計身分擅自出面處理公司員工薪
    資積欠問題，因而觸犯本件業務侵占罪責，經此偵審教訓，
    當已知所警惕，信無再犯之虞，爰依刑法第七十四條第一項
    第一款之規定，併予諭知緩刑二年，用啟自新。
據上論斷，應依刑事訴訟法第二百七十三條之一第一項、第二百
九十九條第一項前段，刑法第二條第一項、第三百三十六條第二
項，修正前刑法第四十一條第一項前段，罰金罰鍰提高標準條例
第一條前段，修正前罰金罰鍰提高標準條例第二條第一項，現行
法規所定貨幣單位折算新臺幣條例第二條，中華民國九十六年罪
犯減刑條例第二條第一項第三款、第七條、第九條，判決如主文
。
中    華    民    國    97    年    9     月    16    日
                  刑事第五庭    法  官  巫淑芳
上正本證明與原本無異。
如不服本判決，應於收受送達後10日內向本院提出上訴書狀（應
敘述具體理由並附繕本）。
上訴書狀如未敘述理由，應於上訴期間屆滿後20日內補提理由書
於本院。
                                書記官  王麗麗
中    華    民    國    97    年    9     月    16    日
附錄論罪科刑法條：
中華民國刑法第336條：
對於公務上或因公益所持有之物，犯前條第一項之罪者，處一年
以上七年以下有期徒刑，得併科五千元以下罰金。
對於業務上所持有之物，犯前條第一項之罪者，處六月以上五年
以下有期徒刑，得併科三千元以下罰金。
前二項之未遂犯罰之。


司法院資訊處製作；財團法人民間司法改革基金會備份。
